臺灣士林地方法院刑事判決
111年度訴字第4號
公  訴  人  臺灣士林地方檢察署檢察官
被      告  110715A（真實姓名年籍住居所均詳卷）
上列被告因家庭暴力罪之傷害案件，經檢察官提起公訴（110年
度偵字第11747號），本院判決如下：
    主  文
110715甲犯傷害罪，處拘役肆拾日，如易科罰金，以新臺幣壹仟
元折算壹日。
    犯罪事實
一、110715甲（真實姓名年籍詳卷，下稱B男）與110715（真實
    姓名年籍詳卷，下稱甲女）之成年女子為夫妻，其2人間具
    有家庭暴力防治法第3條第1款之家庭成員關係。B男於民國1
    10年5月9日5時許，在其同住之臺北市士林區住處（地址詳
    卷）5樓，原想與甲女發生性行為，但因家庭金錢支出及小
    孩開銷等問題與甲女發生口角，B男竟基於傷害之犯意，徒
    手拉扯並抓住甲女雙手，致甲女受有雙手腕挫傷、雙側前臂
    挫傷、雙側手肘挫傷、雙側手部挫傷等傷害。
二、案經甲女訴由臺北市政府警察局士林分局報告臺灣士林地方
    檢察署檢察官偵查起訴。
    理  由
壹、程序方面：
一、告訴人即證人甲女於警詢時所為之陳述，係被告以外之人於
    審判外之陳述，經被告爭執上開陳述之證據能力，且無刑事
    訴訟法第159條之2、第159條之3之例外情形，自無證據能力
    。
二、按被告以外之人於偵查中向檢察官所為之陳述，除顯有不可
    信之情況者外，得為證據，刑事訴訟法第159條之1第2項定
    有明文。而被告以外之人於偵查中所為之陳述，因其陳述未
    經被告詰問，應認屬於未經合法調查之證據，並非無證據能
    力，而禁止證據之使用。本件證人甲女於偵查中檢察官訊問
    時所為之陳述，業經以證人身分具結，且檢察官原則上均能
    遵守法律規定，不致違法取供，另依其陳述作成時之客觀條
    件及環境而為判斷，係出於供述者之自由意思，並無顯有不
    可信之情況，該陳述本具證據能力。且證人甲女經本院以證
    人身分傳喚，並予被告詰問之機會，其詰問權已獲得確保，
    （偵卷第46至47頁、本院卷第67至72頁），即難謂屬未經合
    法調查之證據，該陳述自有證據能力。　　
三、關於甲女長庚醫療財團法人林口長庚紀念醫院（下稱長庚醫
    院）受理家庭暴力事件驗傷診斷書及所附病歷、照片之證據
    能力：
　　按刑事訴訟法第159條之4第2款規定，除顯有不可信之情況
    外，從事業務之人於業務上或通常業務過程所須製作之紀錄
    文書、證明文書，得為證據。又醫師法第17條規定，醫師如
    無法令規定之理由，不得拒絕診斷書之交付。醫師係從事醫
    療業務之人，病患如為查明病因並以接受治療為目的，而到
    醫療院所就醫診治，醫師於例行性之診療過程中，對該病患
    所為醫療行為，於業務上出具之診斷書，屬於醫療業務上或
    通常醫療業務過程所製作之證明文書，固該當於上開條款所
    指之證明文書（最高法院102年度台上字第783號判決要旨參
    照）。被告雖對告訴人甲女提出之上述診斷證明書之證據能
    力表示有意見（見本院卷第74頁），然依上開說明，卷附長
    庚醫院診斷證明書屬於醫療業務上或通常醫療業務過程所製
    作之證明文書，亦無證據足認有何顯有不可信之情況，依刑
    事訴訟法第159條之4第2款規定，自有證據能力。至該證據
    對於待證事實證明之程度，屬證明力之問題，由本院依相關
    資料判斷如後。
四、至於本院所引其餘非屬供述證據部分，既不適用傳聞法則，
    亦均非公務員違背法定程序所取得，且經本院於審理期日提
    示與被告辨識而為合法調查，亦有證據能力。
貳、實體部分：
一、認定事實所憑之證據及理由：
    訊據被告固坦承有於前揭時間想找告訴人發生性行為，但被
    拒絕，雙方並有就小孩教養、學費等問題而吵架，惟矢口否
    認有對甲女為傷害犯行，辯稱其並沒有碰觸甲女身體，且其
    離開5樓時，甲女也沒有受傷，甲女的傷不是其造成云云。
    經查：
  ㈠被告與甲女為夫妻，兩人近年來感情不睦，甲女並有提起離
    婚訴訟；且被告於110年5月9日凌晨5點左右，前往住處5樓
    房間，以手搖醒甲女並要求與甲女發生性行為，但為甲女所
    拒。嗣被告與甲女又為家庭開支、小孩教育及雙方工作問題
    發生爭執等情，為被告不爭執（偵卷第83頁、本院卷第67至
    76頁），核與證人甲女於偵訊或本院審理時證述被告上樓想
    要發生性行為但為其所拒，並有質問其為何要離婚及對小孩
    學費有意見等情節大致相符（偵卷第47頁、本院卷第68至72
    頁），此部分事實，首堪認定。
  ㈡告訴人甲女於本院審理中證稱：「當天晚上我是待在樓上清
    潔打掃，所以沒有跟小朋友一起在4樓，我是一個人在5 樓
    ，打掃完之後我在那邊看電視，看完之後我就在那裡休息了
    ，休息之後一直到半夜我聽到有人開落地窗門的聲音，等我
    張開眼睛看的時候，被告就走進來了，當時的時間點大概是
    凌晨4 點多的時候，被告進來之後第一時間是把我壓制在床
    上，因為他看見我看到他了，他第一時間是把我壓制在床上
    ，然後開始用謾罵的口氣，就劈哩叭啦罵了一大堆三字經什
    麼的，然後就雙手把我壓制在床上，然後就要發生性行為，
    所以他有把我的內褲脫掉，然後親吻我的胸部跟脖子，我因
    為一直掙扎，所以他一直抓住我的手腕跟前臂，然後一直壓
    著，我因為一直掙扎所以還有滾到地板，然後再起來，然後
    我要離開現場，他還把我抓回來再倒到床上，然後繼續壓制
    ，然後繼續要發生性行為，我們就這樣一直扭打，然後一直
    到最後他性侵未果，所以後來他就停下來，也是罵了一堆，
    就講了一堆小孩的什麼費用、我怎麼樣，反正吵了一堆，講
    完之後他人就走了。」並於當日晚間11點30分至新北市政府
    警察局林口分局報案（偵卷第35頁），並於隔日凌晨到長庚
    醫院就醫等語，並提出案發後至長庚醫院之受理家庭暴力事
    件驗傷診斷書為證，觀諸上開診斷書上記載檢查結果為「雙
    手腕挫傷、雙側前臂挫傷、雙側手肘挫傷、雙側手部挫傷」
    ，有上開診斷書在卷可佐（見偵卷第53至55頁），參以上揭
    診斷書為案發翌日凌晨開立，與案發時間密接，且其上記載
    之傷勢均核與告訴人證稱遭被告毆打之方式相吻合。況被告
    自承與告訴人在5樓房間內有想與告訴人發生性關係，又有
    與告訴人發生爭吵之情，此部分亦與告訴人前開證述相符。
    是在雙方情緒激動下，衡情自易衍生肢體衝突，足認證人即
    告訴人甲女上開證述內容為真，自足以補強告訴人指證之真
    實性，堪信告訴人指證為真，足徵告訴人所受傷勢確係受被
    告傷害所致，其間因果關係明確，被告所辯其未動手及告訴
    人所受傷勢不知如何造成云云，並不可採。
  ㈢綜上，本案事證已明，被告上開傷害之犯行堪以認定，應依
    法論科。
二、論罪科刑：
  ㈠核被告所為，係犯刑法第277條第1項之傷害罪。另被告與告
    訴人係夫妻，被告與告訴人間即具有家庭暴力防治法第3條
    第1款所定之家庭成員關係，被告所為前揭犯行雖亦屬家庭
    暴力防治法第2條第2款之家庭暴力罪，惟因家庭暴力防治法
    就刑責並無特別規定，是本案傷害犯行僅依刑法之規定予以
    論罪科刑，併此敘明。
  ㈡爰以行為人之責任為基礎，審酌被告未尊重他人身體，竟以
    上開犯罪手段對甲女為傷害犯行，嚴重欠缺對他人身體權之
    尊重，對甲女身體及心理造成相當之創傷，衡酌被告犯後始
    終否認傷害犯行，迄今尚未與甲女和解並賠償甲女損失，犯
    後態度不佳，兼衡被告自述高職畢業，已婚並育有二子分別
    就讀國中及國小，從事冷氣工程，平均月收入約新臺幣7萬
    元之智識程度、家庭經濟生活狀況（本院卷第77頁）及被告
    之犯罪動機、目的、手段、告訴人所受損害程度等一切情狀
    ，量處如主文所示之刑，並依刑法第41條第1項前段規定，
    諭知易科罰金之折算標準。
據上論斷，應依刑事訴訟法第299條第1項前段判決如主文。
本案經檢察官謝幸容提起公訴，檢察官吳昭瑩到庭執行職務。
中　　華　　民　　國　　111 　年　　8 　　月　　3 　　日
                  刑事第六庭審判長法  官  雷雯華
　　　　　　　　　                法  官  李欣潔
　　　　　　　　　                法  官  李建忠
以上正本證明與原本無異。
如不服本判決應於收受送達後20日內向本院提出上訴書狀，並應
敘述具體理由。其未敘述上訴理由者，應於上訴期間屆滿後20日
內向本院補提理由書（均須按他造當事人之人數附繕本）「切勿
逕送上級法院」。
因疫情而遲誤不變期間，得向法院聲請回復原狀。　　　　　　
                                  書記官  林承翰
中　　華　　民　　國　　111 　年　　8 　　月　　10　　日
附錄：本案論罪科刑法條全文
中華民國刑法第277條
傷害人之身體或健康者，處五年以下有期徒刑、拘役或五十萬元
以下罰金。
犯前項之罪，因而致人於死者，處無期徒刑或七年以上有期徒刑
；致重傷者，處三年以上十年以下有期徒刑。